【裁判字號】    97,訴,662
【裁判日期】    970731
【裁判案由】    侵權行為損害賠償
【裁判全文】
臺灣臺南地方法院民事判決               97年度訴字第662號
原      告  乙○○
訴訟代理人  張文嘉律師
被      告  甲○○○○○○
            丙○○
上列被告因妨害家庭案件，原告提起刑事附帶民事訴訟，請求侵
權行為損害賠償， 由本院刑事庭裁定（97年附民字第9號）移送
前來，經本院於民國97年7月17日言詞辯論終結，判決如下：
    主      文
被告應連帶給付原告新台幣貳拾萬元，及自民國97年1月22日起
至清償日止，按週年利率百分之五計算之利息。
原告其餘之訴駁回。
訴訟費用由被告連帶負擔三分之一，其餘由原告負擔。
本判決第一項得假執行。但被告如於執行標的物拍定、變賣前，
以新台幣貳拾萬元為原告預供擔保後，得免為假執行。
原告其餘假執行之聲請駁回。
    事實及理由
一、原告起訴主張：被告林巧婷（原名林雅芳）明知於民國94年
    間與原告仍有婚姻關係 （被告林巧婷與原告於88年3月16日
    結婚，於96年1月29日協議離婚）， 而被告丙○○亦明知被
    告林巧婷係有配偶之人，二人竟於94年間多次發生性行為，
    被告林巧婷並自被告丙○○受胎 而於95年9月16日產下一子
    。嗣被告林巧婷與原告於96年1月29日協議離婚， 而原告於
    96年2月間某日收受本院96年度親字第15號 確認親子關係不
    存在事件之開庭通知及起訴狀繕本，始知被告林巧婷於離家
    期間與被告丙○○有性行為並已產子，原告因此產生精神上
    重大的痛苦，爰依侵權行為之法律關係，提起本件訴訟等語
    。並聲明：被告應給付原告新台幣（下同）60萬元；願供擔
    保，請准予宣告假執行。
二、被告二人抗辯：被告林巧婷早於93年12月因與原告感情不睦
    離家，之後始與被告丙○○認識，而於94年間多次發生性行
    為並因而產下一子，被告林巧婷、丙○○二人已受刑事處罰
    ，況被告林巧婷係因原告在家賭博玩股票才離家，原告亦有
    責任等語，原告請求金額太高，並聲明請求駁回原告之訴，
    如受不利判決，願供擔保免為假執行。
三、得心證之理由：
（一）按因故意或過失不法侵害他人之權利者，負損害賠償責任
      ；故意以背於善良風俗之方法加損害於他人者，亦同；數
      人共同不法侵害他人之權利者，連帶負損害賠償責任。又
      不法侵害他人之身體、健康、名譽、自由、信用、隱私、
      貞操或不法侵害其他人格法益而情節重大者，被害人雖非
      財產上之損害，亦得請求賠償相當之金額；此項規定，於
      不法侵害他人基於父、母、子、女或配偶關係之身分法益
      而情節重大者，準用之，民法第184條第1項、第185條第1
      項、第195條第1項、第3項分別定有明文。 次按通姦之足
      以破壞夫妻間之共同生活而非法之所許，此從公序良俗之
      觀點可得斷言，不問所侵害係何權利，對於配偶之他方應
      構成共同侵權行為，最高法院著有55年臺上字第2053號判
      例可資參照。是通姦或相姦行為顯係故意以背於善良風俗
      之方法，破壞婚姻共同生活之圓滿安全與幸福，不法侵害
      被害配偶基於夫妻關係之身分法益，足令被害之他方配偶
      飽受身心煎熬，情節實屬重大，自應對被害之他方配偶負
      非財產上損害賠償之責。本件原告前揭主張，業經本院調
      取被告二人妨害家庭案件之刑事卷宗（本院96年度簡字第
      3025號、96年度簡上字第598 號）查閱明確，且為兩造所
      不爭執，堪信原告主張為真實。揆諸前揭說明，被告二人
      自屬不法侵害原告基於配偶關係之身分法益，且依一般社
      會通常觀念，原告知悉被告與其配偶相姦，其精神及情感
      必受到重創，而受有痛苦，其本於侵權行為之法律關係，
      請求被告二人賠償其非財產上之損害，應屬有據。
（二）又按人格法益被侵害者所得請求非財產上損害之慰撫金數
      額，既無任何客觀標準可資為據，則法院量定此項金額，
      即應斟酌實際加害情形、所造成影響、被害人痛苦程度、
      兩造之身分地位、經濟狀況等情形，核定相當之數額，最
      高法院47年臺上字第1221號、51年臺上字第223號 判例意
      旨參照。經查，原告為高中畢業，現為卡車司機，卡車為
      自己所有，名下擁有一筆土地及自小客車一輛；被告林巧
      婷為國中畢業，現在被告丙○○經營之川源景觀有限公司
      工作；被告丙○○為國中畢業，自營園藝公司，投資川源
      景觀有限公司4,980,000元， 名下擁有自小客車一輛等情
      ，業據兩造分別陳明，並有稅務電子閘門財產所得調件明
      細表在卷可參。本院審酌兩造之身分地位、教育程度、經
      濟能力，及被告二人多次婚外性行為，破壞原告婚姻生活
      、惡化原告與其配偶間之夫妻關係之程度，及原告遭此婚
      姻挫折所感受之精神痛苦等一切情狀，認原告請求被告二
      人連帶賠償其非財產上損害之金額，應以20萬元為適當，
      原告在此範圍內之請求，尚屬允當；逾此範圍之請求，核
      屬過高。
（三）綜上所述，原告依侵權行為法則請求被告二人連帶賠償之
      非財產損害在20萬元之範圍及該範圍內自起訴狀繕本送達
      被告二人翌日即97年1月22日起至清償日止， 按週年利率
      百分之5計算之法定遲延利息，為有理由，應予准許。 逾
      此範圍之請求，即屬無據，應予駁回。
四、又本件判決結果已臻為明確，兩造其餘攻擊防禦方法，經本
    院斟酌後，認對於判決結果已不生影響，爰不逐一論述，併
    予敘明。
五、兩造均陳明願供擔保以代釋明，聲請宣告假執行或免為假執
    行，於原告勝訴部分，因係所命給付金額未逾50萬元之判決
    ，依民事訴訟法第389條第1項第5款規定， 應依職權宣告假
    執行，而被告此部分免為假執行之聲請，經核尚無不合，爰
    酌定相當之擔保金額宣告之。至於原告敗訴部分，該部分假
    執行及免為假執行之聲請，均已失所附麗，均不應准許。
六、據上論結，本件原告之訴，為一部有理由、一部無理由，依
    民事訴訟法第79條、第85條第2項、第389條第1項第5款、第
    392條第2項、第3項，判決如主文。
中    華    民    國    97    年    7     月    31    日
                        臺灣臺南地方法院民事第二庭
                                法  官  王 獻 楠
上為正本，係照原本作成。
如不服本判決，應於本判決送達後20日內提出上訴狀（須按他造
當事人之人數附繕本）。
中    華    民    國    97    年    7     月    31    日
                                書記官  李 靜 怡


司法院資訊處製作；財團法人民間司法改革基金會備份。
